【裁判字號】    99,訴,604
【裁判日期】    990830
【裁判案由】    違反槍砲彈藥刀械管制條例
【裁判全文】
臺灣桃園地方法院刑事判決               99年度訴字第604號
公  訴  人  臺灣桃園地方法院檢察署檢察官
被      告  乙○○
指定辯護人  本院公設辯護人甲○○
上列被告因違反槍砲彈藥刀械管制條例案件，經檢察官提起公
訴（99年度偵字第6928號），本院判決如下：
    主  文
乙○○共同未經許可，持有可發射子彈具有殺傷力之改造手槍，
累犯，處有期徒刑壹年捌月，併科罰金新臺幣伍萬元，罰金如易
服勞役以新臺幣壹仟元折算壹日。扣案之之改造手槍（槍枝管制
編號：0000000000號，含彈匣壹個）壹枝沒收。
    事  實
一、乙○○前於民國97年間，因詐欺案件，經臺灣新竹地方法院
    以97年度竹簡字125 號判處有期徒刑4 月，如易科罰金以新
    臺幣（下同）1 千元折算1 日，減為有期徒刑2 月，如易科
    罰金以1 千元折算1 日確定，於97年4 月22日易科罰金執行
    完畢（構成累犯）。詎猶不知悔改，因與友人謝國豪、黃誌
    詮、賴俊傑有糾紛，相約談判，明知可發射子彈具有殺傷力
    之改造手槍，屬槍砲彈藥刀械管制條例列管之槍枝，非經主
    管機關許可，不得持有，竟於99年2 月24日上午某時，以電
    話聯絡黃三合，情商借用黃三合持有之槍枝，黃三合應允後
    ，乙○○旋於同日上午前往桃園縣大園鄉○○路某夜市，自
    黃三合處借用取得可發射子彈具有殺傷力之仿FN廠半自動手
    槍製造之改造手槍（槍枝管制編號：0000000000號）1 枝、
    不具殺傷力之非制式子彈6 顆、彈殼1 顆（持有不具殺傷力
    之子彈、彈殼均不構成犯罪），而自斯時起與黃三合非法共
    同持有該可發射子彈具有殺傷力之改造手槍。嗣於同日晚間
    6 時許，乙○○持有前開槍枝，及不具殺傷力之子彈、彈殼
    ，前往桃園縣大園鄉○○路23號前，欲與謝國豪、黃誌詮、
    賴俊傑談判，為謝國豪、黃誌詮、賴俊傑制伏，並報警處理
    ，而為警當場查獲，並扣得可發射子彈具有殺傷力之改造手
    槍1 枝、不具殺傷力之子彈6 顆、彈殼1 顆。
二、案經桃園縣政府警察局報請臺灣桃園地方法院檢察署檢察官
    偵查起訴。
    理  由
壹、程序部分：
一、關於內政部警政署刑事警察局99年3 月12日之刑鑑字第0990
    026720號鑑驗書，係針對前開槍彈鑑定所出具之鑑定意見，
    固為被告以外之人於審判外之書面陳述，屬傳聞書面。惟觀
    諸刑事訴訟法第159 條第1 項之修正理由三所示：本條所謂
    「法律有規定者」，係指本法第159 條之1 至第159 條之5
    及第206 條等規定。而同法第206 條第1 項規定：「鑑定之
    經過及其結果，應命鑑定人以言詞或書面報告」。按司法警
    察等偵查輔助人員於案件未移送檢察官偵查前之調查犯罪階
    段，先行將查扣之槍砲、彈藥等證物，送請檢察機關概括選
    任之專責鑑定機關實施鑑定，基於檢察一體原則，該鑑定機
    關亦應視同受承辦檢察官所選任或囑託而執行鑑定業務，其
    等出具之書面鑑定報告乃現行刑事訴訟法第206 條、第208
    條所定之鑑定人書面報告，屬傳聞證據法則之例外，應具有
    證據能力。查內政部警政署刑事警察局係經法院及檢察機關
    概括選任有關鑑定槍砲、彈藥之鑑定機關，且行之多時。是
    本案承辦之桃園縣政府警察局，於偵查階段，將查扣之槍彈
    等證物，送內政部警政署刑事警察局鑑定，該局所出具之槍
    彈鑑驗書，為實施鑑定之人員依專業知識經驗陳述其判斷意
    見，洵屬無疑，揆諸前開說明，上揭槍彈鑑定書具有證據能
    力，殆無疑義。
二、至本件認定事實所引用之卷內其餘卷證資料（包括文書證據
    及物證），並無證據證明係公務員違背法定程序所取得，被
    告及辯護人於審判程序中復均未於言詞辯論終結前表示異議
    ，且卷內之文書證據及物證，亦無刑事訴訟法第159 條之4
    之顯有不可信之情況與不得作為證據之情形，則依刑事訴訟
    法第159 條之5 之規定，本件認定事實所引用之所有文書證
    據及物證，均有證據能力，合先敘明。
貳、實體部分：
一、上揭犯罪事實，業據被告乙○○於警詢、偵查及審理時均坦
    承不諱（見偵查卷宗第8 至10頁、第38、39頁，本院99年度
    訴字第604 號刑事卷宗第頁），又被告所持有而為警查獲之
    上揭槍彈，經送請內政部警政署刑事警察局以檢視法、性能
    檢驗法、試射法鑑定，結果認定：（一）送鑑手槍1 枝（槍
    枝管制編號：0000000000號），認係改造手槍，擊發功能正
    常，可供擊發適用子彈使用，認具殺傷力；（二）送鑑子彈
    6 顆，認均係非制式子彈，由金屬彈殼組合直徑8.0 ±0.5
    mm金屬彈頭而成，採樣2 顆試射，雖可擊發，惟發射動能不
    足，認不具殺傷力；（三）送鑑彈殼1 顆，認係非制式金屬
    彈殼，有內政部警政署刑事警察局99年3 月12日之刑鑑字第
    0990026720號鑑驗書1 份附卷可稽（見偵查卷宗第47、48頁
    ），復有桃園縣政府警察局槍枝初步檢視報告表、查獲現場
    及扣案槍彈照片附卷可參，並有前開具有殺傷力之改造手槍
    扣案可資佐證，足認被告自白與事實相符。本案事證明確，
    被告犯行洵堪認定，應依法論科。
二、核被告乙○○所為，係犯槍砲彈藥刀械管制條例第8 條第4
    項之未經許可，持有可發射子彈具有殺傷力之改造手槍罪。
    被告與黃三合間，就持有具殺傷力之改造槍枝犯行，有犯意
    聯絡、行為分擔，為共同正犯。查被告於97年間，因詐欺案
    件，經臺灣新竹地方法院以97年度竹簡字125 號判處有期徒
    刑4 月，如易科罰金以1 千元折算1 日，減為有期徒刑2 月
    ，如易科罰金以1 千元折算1 日確定，於97年4 月22日易科
    罰金執行完畢，此有臺灣高等法院被告前案紀錄表1 份在卷
    可憑，其受有期徒刑之執行完畢後，5 年以內故意再犯本件
    有期徒刑以上之罪，為累犯，應依刑法第47條第1 項之規定
    加重其刑。另被告非法持有上開槍枝之犯行固無足取，然衡
    諸被告係向友人黃三合借用而與之共同持有上開槍枝，且共
    同持有當日即為警查獲，持有之時間尚短，與一般擁槍自重
    者難以比擬，情節尚非重大，復查被告行為時年僅20歲，雖
    有上開詐欺之前案紀錄，素行非佳，然尚非罪大惡極之人，
    所犯槍砲彈藥刀械管制條例第8 條第4 項之未經許可持有改
    造手槍罪之法定本刑為3 年以上10年以下有期徒刑，實屬情
    輕法重，客觀上足以引起一般同情，顯有堪資憫恕之處，本
    院認縱處以法定最低刑度猶嫌過重，爰依刑法第59條規定，
    酌減其刑，並先加後減之。爰審酌具有殺傷力之改造手槍屬
    高度危險之物品，非經主管機關許可不得擅自持有，以維社
    會大眾安全，而被告卻未經許可，向友人黃三合借用與之共
    同持有具殺傷力之改造手槍1 枝，對社會之秩序及安寧，勢
    將會造成極大之不安與影響，所為非是，惟念及被告於犯後
    已坦承犯行，雖持上開具殺傷力之改造手槍欲與他人談判，
    幸遭謝國豪、黃誌詮、賴俊傑制伏並報警處理而查獲，及其
    犯罪動機、目的等一切情狀，量處如主文所示之刑，罰金部
    分併依刑法第42條第3 項前段之規定，諭知易服勞役之折算
    標準，以示懲儆。
三、至被告之指定辯護人為其辯護稱：本件被告於偵查及審判中
    自白，並供述全部槍彈是向黃三合借用，請依槍砲彈藥刀械
    管制條例第18條第4 項減輕其刑云云，然查槍砲彈藥刀械管
    制條例第18條第4 項係規定：「犯本條例之罪，於偵查或審
    判中自白，並供述全部槍砲、彈藥、刀械之來源及去向，因
    而查獲或因而防止重大危害治安事件之發生者，減輕或免除
    其刑」；對照同條第1 項規定：「犯本條例之罪自首，並報
    繳其持有之全部槍砲、彈藥、刀械者，減輕或免除其刑；其
    已『移轉持有』而據實供述全部槍砲、彈藥、刀械之來源或
    去向，因而查獲者，亦同」。足見該條第4 項所稱之「供述
    去向」應係指已將槍械、彈藥移轉與他人持有之情形而言，
    不包括仍為自己持有之情形在內。本件被告為警查獲後，迭
    於警詢、偵查及審理中均供稱槍彈係向黃三合借用，足見黃
    三合並未移轉上開具殺傷力之改造手槍所有權予被告，既有
    未移轉持有之情形，依上開說明，自無減輕或免除其刑餘地
    ，當與前開所述槍砲彈藥刀械管制條例第18條第4 項規定之
    要件不符，亦無減免其刑寬典之適用，附此敘明。
四、扣案可發射子彈具殺傷力之改造手槍（槍枝管制編號：0000
    000000號，含彈匣1 個），為違禁物，不問屬於犯人與否，
    應依刑法第38條第1 項第1 款規定宣告沒收。至扣案之不具
    殺傷力之非制式子彈6 顆及彈殼1 顆，均非屬違禁物，自均
    無庸予以宣告沒收
據上論斷，應依刑事訴訟法第299 條第1 項前段，槍砲彈藥刀械
管制條例第8 條第4 項，刑法第11條前段、第28條、第59條、第
47條第1 項、第42條第3 項前段、第38條第1 項第1 款，判決如
主文。
本案經檢察官李安蕣到庭執行職務。
中    華    民    國    99    年    8     月    30    日
                  臺灣桃園地方法院刑事第八庭
                      審判長法  官  張明儀
                            法  官  呂綺珍
                            法  官  張詠晶
以上正本證明與原本無異。
如不服本判決應於收受判決後10日內向本院提出上訴書狀，並應
敘述具體理由。其未敘述上訴理由者，應於上訴期間屆滿後20日
內向本院補提理由書( 均須按他造當事人之人數附繕本) 「切勿
逕送上級法院」。
                            書記官  邱仲騏
中    華    民    國    99    年    8     月    30    日
附錄本案論罪科刑之法條：
槍砲彈藥刀械管制條例第8條第4項
未經許可，持有、寄藏或意圖販賣而陳列第 1 項所列槍枝者，
處 3 年以上10 年以下有期徒刑，併科新臺幣 700 萬元以下罰
金。

司法院資訊處製作；財團法人民間司法改革基金會備份。
